【裁判字號】    97,抗,81
【裁判日期】    970131
【裁判案由】    沒入保證金
【裁判全文】
臺灣高等法院刑事裁定                    97年度抗字第81號
聲  請  人 台灣新竹地方法院檢察署檢察官
抗  告  人
即  具保人
即  被  告  甲○○
                    現於臺灣桃園女子監獄
上列被告因沒入保證金案件，不服臺灣新竹地方法院96年度聲字
第978號，中華民國96年11月29日之裁定，提起抗告，本院裁定
如下：
    主  文
原裁定撤銷。
聲請駁回。
    理  由
一、本件抗告意旨略以：抗告人之前未到案執行，並非潛逃，而
    係子宮外孕動手術修養五天，於修養期間固曾收到傳票，惟
    亦具狀請假，爾後即未再接獲通知，現已在監執行，請撤銷
    原裁定等語。
二、聲請意旨略以：具保人即被告因違反槍砲彈藥刀械管制條例
    案件，經臺灣新竹地方法院檢察署檢察官指定保證金額新臺
    幣（下同）4萬8,000元，出具現金保證後，將被告停止羈押
    。茲因該被告逃匿，爰依刑事訴訟法第118條規定，沒入具
    保人繳納之保證金（刑保字第94000462號）等語。
三、原裁定略以：被告甲○○因違反槍砲彈藥刀械管制條例案件
    ，前經檢察官指定保證金4萬8,000元，由具保人即被告甲○
    ○繳納保證金後，已將被告停止羈押在案。嗣被告經判決確
    定後，由臺灣新竹地方法院檢察署通知到案執行，惟傳、拘
    無著，嗣經囑託臺灣桃園地方法院檢察署代為執行，亦傳喚
    、拘提無著，有臺灣新竹地方法院檢察署竹檢慎執公96執54
    7字第12804號函、臺灣桃園地方法院檢察署桃檢玲甲96執助
    1097字第52065號函附96年度執助字第1097號拘票暨拘提報
    告書、被告即具保人之戶役政資料、送達證書、保證金收據
    等資料影本在卷可憑。因認聲請為有理由，爰裁定具保人原
    繳納之上開保證金沒入等語。
四、按具保停止羈押之被告逃匿者，應命具保人繳納指定之保證
    金額，並沒入之，不繳納者，強制執行，保證金已繳納者，
    沒入之；再執行羈押者，免除具保之責任，刑事訴訟法第一
    百十八條第一項、第一百十九條第一項分別定有明文。是沒
    入具保人所繳納之保證金，應以被告在逃匿中為其要件，具
    保停止羈押之被告逃匿，於緝獲歸案再執行羈押時，具保人
    之具保責任即因被告再羈押而告消滅。又裁判因對外諭知始
    發生效力。另裁定以當庭所為者為限，應宣示之；應宣示之
    裁定，於宣示之翌日公告之，並通知當事人；裁判製作裁判
    書者，除有特別規定外，應以正本送達於當事人、代理人、
    辯護人及其他受裁判之人，刑事訴訟法第二百二十四條第二
    項、第二百二十五條第三項、第二百二十七條第一項亦分別
    著有明文。故非當庭所為之裁定，應於該裁定書正本送達於
    當事人、代理人、辯護人及其他受裁判之人時始發生效力。
    經查：本件抗告人因違反槍砲彈藥刀械管制條例案件，前經
    新竹地方法院檢察署檢察官指定保證金額新台幣四萬八千元
    ，由具保人即被告繳納後，將其釋放，且該案嗣經判決確定
    ，經檢察官傳拘未到案執行，乃認抗告人已逃匿，而予通緝
    ，並於九十六年十一月八日聲請原審法院沒入上開保證金，
    原審法院於九十六年十一月二十九日裁定將具保人所繳納之
    保證金沒入。因該裁定並非當庭所為而未宣示，而抗告人嗣
    即於九十六年十二月六日為警緝獲，送交檢察官核發指揮書
    執行，現正在監，而原裁定正本卻遲至九十六年十二月七日
    寄存抗告人戶籍地，於同年月三十一日始送達予抗告人收受
    ，同年月七日送達予檢察官等情，有保證金收據、通緝書、
    原裁定書、通緝案件報告書、點名單、指揮執行書及送達證
    書等在卷可稽。本件原審雖於抗告人具保停止羈押後逃匿中
    製作原裁定，但該裁定書正本卻遲至抗告人為警緝獲，並經
    再執行羈押後，始送達予抗告人收受而發生效力，則於原裁
    定尚未發生效力前，抗告人既經再執行羈押，依上揭說明，
    此時具保人之具保責任已告消滅，原審即無從再將其所繳納
    之保證金沒入。從而，原裁定即難認為適法。抗告意旨指摘
    原裁定不當，非無理由，應由本院將原裁定撤銷，且本件聲
    請，於法不合，爰並駁回檢察官之聲請。
據上論斷，依刑事訴訟法第四百十三條後段，裁定如主文。
中    華    民    國    97    年    1     月    31    日
                  刑事第十八庭審判長法  官  溫耀源
                                    法  官  陳健順
                                    法  官  周政達
以上正本證明與原本無異。
不得抗告。
                                    書記官  莊昭樹
中    華    民    國    97    年    1     月    31    日


司法院資訊處製作；財團法人民間司法改革基金會備份。
